臺灣士林地方法院民事判決　　　　　　　 99年度訴字第883號
原　　　告　張助成
被　　　告　天外天大廈管理委員會
訴訟代理人　吳漢輝
　　　　　　楊豊康
被　　　告　黃潔
　　　　　　曹耀旺
　　　　　　黃振瑋
　　　　　　謝志豪
　　　　　　于中華
　　　　　　許仲成
兼上六人
訴訟代理人　廖珍彩
上列當事人間損害賠償等事件，本院於民國100年2 月22日言詞辯
論終結，判決如下：
    主      文
原告之訴及假執行之聲請均駁回。
訴訟費用由原告負擔。
    事實及理由
一、本件原告起訴原列天外天大廈（下稱天外天社區）第8 屆管
    理委員會（下稱第8 屆管委會）、黃潔、曹耀旺、黃振瑋、
    謝志豪、于中華、許仲成、林建興、李祐銓為被告，嗣更正
    天外天大廈第8 屆管理委員會為天外天社區管理委員會（下
    稱被告管委會），並追加廖珍彩為被告（本院卷第77頁背面
    ），及聲明請求被告應刊登如附件之道歉啟事，另撤回對林
    建興（本院卷第79頁）、李祐銓（本院卷第165 頁）部分之
    訴，是本件經此追加、撤回後，訴訟當事人為被告委員會及
    被告黃潔、曹耀旺、黃振瑋、謝志豪、于中華、許仲成，其
    餘經撤回部分，即已不在本件應予審斷之列。至原告追加對
    被告廖珍彩之訴部分，所主張之基礎事實與原訴相同，被告
    廖珍彩就其追加亦無異議而為本案言詞辯論，核與民事訴訟
    法第255 條第1 項但書第2 款、第1 款、第2 項之規定尚無
    不合，應准許其追加。
二、按「當事人喪失訴訟能力或法定代理人死亡或其代理權消滅
    者，訴訟程序在有法定代理人或取得訴訟能力之本人，承受
    其訴訟以前當然停止。」；「第一百六十八條、第一百六十
    九條第一項及第一百七十條至前條之規定，於有訴訟代理人
    時不適用之。」民事訴訟法第170 條、第173 條前段定有明
    文。被告管委會原法定代理人林建省業因任期屆滿而解任，
    新任主任管理委員尚未聲明承受訴訟，惟被告管委會既已委
    任訴訟代理人應訴，本件訴訟程序當不因此停止，合先敘明
    。
三、原告起訴主張：被告黃潔、曹耀旺、黃振瑋、謝志豪、于中
    華、許仲成均為第8 屆管委會管理委員，被告黃潔執行職務
    多委由其母即被告廖珍彩執行，渠等經共同決議後，於民國
    97年5 月17日、18日，在新北市○○區○○街150 巷20號天
    外天社區1 樓公布欄及電梯內牆面，張貼由「天外天大廈管
    理委員會」具名如臺灣士林地方法院檢察署97年度他字第16
    23號卷第4 、5 頁所附之「緊急通告」（下稱系爭公告），
    內容記載：「…本會再次奉勸張君（即原告）勿與公權力作
    對，縣政府與本會均是為維護全體住戶之權益，依法行政，
    本會決不向不法者低頭，接受新臺幣（下同）20萬元搬遷費
    之要求，提供假租約只會讓人有偽造文書罪嫌…」等語內容
    之不實事實指摘原告，已損害原告名譽，原告得依侵權行為
    損害賠償之法律關係，請求被告連帶賠償並為回復原告名譽
    之行為。另第8 屆管委會因區分所有權人會議簽到、代理及
    報備資料等不均有實，非經合法成立，自不得署名在系爭公
    告上，原告亦得請求確認第8 屆管委會不合法。為此，訴請
    被告黃潔、曹耀旺、黃振瑋、謝志豪、于中華、許仲成、廖
    珍彩給付損害賠償，並對被告確認請求確認第8 屆管委會不
    合法云云，而聲明：(一)被告黃潔、曹耀旺、黃振瑋、謝志豪
    、于中華、許仲成應連帶賠償原告新臺幣（下同）12萬元，
    及自97年5 月18日起至清償日止，按週年利率5 ％計算之利
    息。(二)被告黃潔、曹耀旺、黃振瑋、謝志豪、于中華、許仲
    成應將如附件所示之道歉啟事刊登在法治時報頭版下方，以
    及在臺灣之聲網站討論區刊登。(三)確認第8 屆管委會不合法
    。(四)原告願供擔保，請准宣告假執行。
四、被告黃潔、曹耀旺、黃振瑋、謝志豪、于中華、許仲成、廖
    珍彩以：被告黃潔、曹耀旺、黃振瑋、謝志豪、于中華、許
    仲成及訴外人林建興、李祐銓均為第8 屆管委會委員，任期
    自96年11月7 日起至97年11月6 日止，而被告天外天社區管
    理委員會現係由第10屆管理委員組成，如第8 屆管委會不存
    在，則其當事人能力即有欠缺，為當事人不適格，況原告現
    已搬離天外天社區，且非該社區區分所有權人，原告提起本
    件訴訟即非合法。本件起因於訴外人天外天社區第7 屆管理
    委員會總幹事吳登旺違法將天外天社區地下2 層隔間充作倉
    庫，出租予原告及第三人，事經主管機關命令拆除，當時主
    任管理委員尚遭罰款1,000 元，嗣其他承租戶都早已搬離，
    只有原告拒不搬遷，故遭主管機關罰鍰6 萬元，其心生不滿
    ，遂與吳登旺聯手對被告廖珍彩等人提起民、刑事訴訟達百
    餘件，前案承審法官甚至遭受原告恐嚇，訴請賠償損害10萬
    元。而被告黃潔、曹耀旺、黃振瑋、謝志豪、于中華、許仲
    成任職第8 屆管委會委員時，均依法管理社區事務，無任何
    不法，被告黃潔、曹耀旺、黃振瑋、謝志豪、于中華、許仲
    成、廖珍彩並未張貼系爭公告，原告就同一法律關係前已向
    本院提起訴訟，經以98年度訴字第386 號、98年度湖小字第
    1820號判決原告敗訴確定，原告之侵權行為損害賠償請求權
    亦已罹於時效消滅等語置辯，並聲明：原告之訴駁回。被告
    管理委員會則以：原告之請求將轉知社區住戶決定等語，而
    聲明：原告之訴駁回。
五、茲原告主張依據侵權行為損害賠償之法律關係，訴請被告黃
    潔、曹耀旺、黃振瑋、謝志豪、于中華、許仲成、廖珍彩給
    付損害賠償及刊登啟事回復名譽，另對被告訴請確認第8 屆
    管理委員會不合法，被告則以前開情詞置辯。本院判斷如下
    ：
  (一)關於原告對被告訴請確認第8 屆管委會不合法部分：按「確
    認法律關係之訴，非原告有即受確認判決之法律上利益者，
    不得提起之；確認證書真偽或為法律關係基礎事實存否之訴
    ，亦同。前項確認法律關係基礎事實存否之訴，以原告不能
    提起他訴訟者為限。前項情形，如得利用同一訴訟程序提起
    他訴訟者，審判長應闡明之；原告因而為訴之變更或追加時
    ，不受第二百五十五條第一項前段規定之限制。」民事訴訟
    法第247 條定有明文。是必以法律關係之存在與否、證書真
    偽或法律關係之基礎事實存否不明確，致原告在私法上之地
    位有受侵害之危險，而此危險得以對於被告之確認判決除去
    者，方得提起確認之訴，其於確認法律關係之訴，以確認現
    在之法律關係為限，已過去或將來應發生之法律關係，則不
    得為此訴之標的，其於法律關係之基礎事實確認，除不得提
    起他訴外，並應限於係關於某法律關係成立與否之判斷有影
    響之基礎事實，方得為確認之標的，某組織成立方式或某法
    律行為之合法有效與否，為法律效果之判斷問題，既非法律
    關係，亦非法律關係之基礎事實，自不在得訴請確認之列。
    本件原告訴請「確認第8 屆管委會不合法」部分，顯係起訴
    確認天外天社區管理機關是否合法有效成立，即屬確認法律
    上之效果，而非法律關係或存在與否之法律關係基礎事實，
    是其此部分之訴，已難認為合法，洵應駁回之。又原告前已
    曾起訴請求確認第8 屆管委會不存在，而由本院98年度訴字
    第386 號、臺灣高等法院99年度上易字第179 號、最高法院
    100 年度台上字228 號損害賠償事件判決駁回確定，依據民
    事訴訟法第249 條第1 項第7 款規定，就此已不得再行起訴
    請求確認，自無由本院對原告別為闡明提起該類訴訟之必要
    。原告此部分之訴因非合法，其聲請詢問證人吳登旺、酈美
    如、周俊文、林福田、復華建築經理股份有限公司、林炳昌
    、馬文淑、田清潔工等人，除未據陳報證人之住所外，並屬
    逾時提出，前經本院以裁定駁回其調查證據之聲請，且此部
    分之訴既非合法，自無調查之必要，附此敘明。
  (二)關於原告對被告黃潔、曹耀旺、黃振瑋、謝志豪、于中華、
    許仲成、廖珍彩訴請給付損害賠償及刊登道歉啟事部分：
  1.查原告前各分以本院內湖簡易庭98年度湖小字第180 號、98
    年度湖小字第1820號及本院98年度訴字第386 號、臺灣高等
    法院99年度上易字第179 號、最高法院100 年度台上字228
    號損害賠償事件，請求黃潔、曹耀旺、黃振瑋、謝志豪、于
    中華、許仲成、林建興等人給付損害賠償，所主張之侵權行
    為事實，為上開人員於97年4 月3 、8 、9 日之行為，核與
    本件原告主張之同年5 月17、18日行為有別，要非同一事件
    ，被告抗辯原告此部分之訴已經確定判決，不得再行起訴云
    云，尚有誤會。
  2.按「當事人主張有利於己之事實者，就其事實有舉證之責任
    。」民事訴訟法第277 條前段為有明文。是民事訴訟如係由
    原告主張權利者，應先由原告負舉證之責，若原告先不能舉
    證，以證實自己主張之事實為真實，則被告就其抗辯事實即
    令不能舉證，或其所舉證據尚有疵累，亦應駁回原告之請求
    （最高法院17年上字第917 號判例意旨參照），此為民事訴
    訟舉證任分配之法則，故就侵權行為言，被害人應就行為人
    因故意或過失，不法侵害其權利之事實負舉證責任，其舉證
    責任未盡，即應受敗訴之判決。
  3.本件原告主張被告97年5 月17日、18日，在新北市○○區○
    ○街150 巷20號天外天社區1 樓公布欄及電梯內牆面，以第
    8 屆管委會名義張貼如其所主張上述內容即臺灣士林地方法
    院檢察署97年度他字第1623號卷第4 、5 頁所附之公告云云
    ，惟為被告黃潔、曹耀旺、黃振瑋、謝志豪、于中華、許仲
    成、廖珍彩所否認。原告就此雖聲請詢問證人林國龍、方惠
    珍、劉又榕及黃萱為證。然證人即天外天社區管理員林國龍
    到庭證稱：（提示臺灣士林地方法院檢察署97年度他字第16
    23號卷第4 、5 頁公告）印象中有，時間太久了不敢確定，
    但是確實是有張貼過，我只看過一次，時間真的不記得等語
    （本院卷第159 頁以下）；證人即天外天社區原住戶劉又榕
    、方惠珍到庭均證稱：（提示臺灣士林地方法院檢察署97年
    度他字第1623號卷第4 、5 頁公告）沒有印象看過這公告等
    語（本院卷第161 頁、第213 頁），即均不足以證明被告有
    於97年5 月17、18日張貼系爭公告之行為。另證人即原告前
    妻黃萱亦僅證稱：系爭公告張貼很久，我只記得貼到5 、6
    月，貼的張數很多，幾十張到上百張，常常都有新的東西，
    我只知道有貼，貼了多久不確定等語（本院卷第162 頁），
    即黃萱雖證稱天外天社區內曾經張貼系爭公告，但對於張貼
    時間、張貼後持續至撤下之時間等項，則均無法明確證述，
    再參照該等公告上繕打之時間，分別為97年2 月20日及同年
    4 月3 日，亦與原告主張之時間有所差距，徒以上開證人證
    述內容，實難憑認被告黃潔、曹耀旺、黃振瑋、謝志豪、于
    中華、許仲成、廖珍彩別於同年5 月17、18日有再行張貼系
    爭公告之行為，故原告此部分之主張為未獲證明，尚難認為
    可採。而原告所主張之侵權行為既不能認為存在，尤難認可
    構成所指之侵權行為，揆之上揭規定及判例意旨，要不能責
    令被告黃潔、曹耀旺、黃振瑋、謝志豪、于中華、許仲成、
    廖珍彩負擔損害賠償之義務，而命給付金錢賠償及刊登啟事
    回復原告之名譽。況系爭公告曾於同年4 月8 日張貼，而經
    原告起訴請求被告黃潔、曹耀旺、黃振瑋、謝志豪、于中華
    、許仲成、林建興等人給付損害賠償、張貼道歉啟事，已由
    本院98年度訴字第386 號、臺灣高等法院99年度上易字第17
    9 號、最高法院100 年度台上字228 號損害賠償事件確定判
    決，認定該等被告無侵權行為之事實，而駁回原告之請求，
    則原告就同一公告之張貼，主張構成侵權行為，於此請求被
    告賠償，縱認被告確有於所指時、地張貼公告之行為，仍難
    認其請求有據，同為不應准許。
六、從而，原告主張依據侵權行為損害賠償之法律關係，訴請被
    告黃潔、曹耀旺、黃振瑋、謝志豪、于中華、許仲成、廖珍
    彩給付損害賠償及刊登啟事回復名譽部分，為無理由，其另
    對被告訴請確認第8 屆管理委員會不合法部分，則為不合法
    ，均應予駁回。而其訴既經駁回，所為假執行之聲請亦失所
    附麗，應併予駁回之。至兩造其餘攻擊防禦方法及聲請調查
    之證據，經本院悉予審酌後，認均無礙於本件之判斷，亦無
    別為調查之必要，於茲不贅。
七、據上論結，原告之訴為一部不合法，一部無理由，依民事訴
    訟法第78條判決如主文。
中    華    民    國   100    年    3     月    14    日
                  民事第二庭  法  官  蕭錫証
以上正本證明與原本無異。
如對本判決上訴，應於判決送達後20日內向本院提出上訴狀，若
委任律師提起上訴者，應一併繳納上訴審裁判費，否則本院得不
命補正逕行駁回上訴。
中    華    民    國   100    年    3     月    15    日
                              書記官  何婉菁